臺灣花蓮地方法院民事判決　九十一年度訴字第二七四號
　　原　　　告　甲○○
　　訴訟代理人　乙○○
　　原　　　告　丙○○
　　被　　　告　丁○○
右當事人間請求侵權行為損害賠償事件，本院判決如左：
    主      文
被告應給付原告甲○○新台幣玖拾貳萬伍仟柒佰陸拾捌元，原告丙○○陸拾萬零柒
佰貳拾元，及均自民國九十一年三月二十二日起至清償日止，按年息百分之五計算之
利息。
原告其餘之訴駁回。
訴訟費用由被告負擔百分之四十七；餘由原告負擔。
本判決第一項於原告以新台幣伍拾貳萬元供擔保後，得假執行。
原告其餘假執行之聲請駁回。
    事      實
甲、原告方面：
  一、聲明：
    (一)被告應給付原告丙○○新台幣（下同）一百五十萬元，及自本件訴狀繕本送達
      翌日起至清償日止，按年息百分之五計算之利息。
    (二)被告應給付原告甲○○一百八十二萬九千一百五十九元，及自本件訴狀繕本送
      達翌日起至清償日止，按年息百分之五計算之利息。
    (三)願供擔保請准為假執行之宣告。
  二、陳述：
    （一）被告於民國（下同）九十年三月十八日二十時五分許，駕駛車牌號碼ＺＢ
          ─四八○八號自用小客車，沿花蓮縣台九線由南往北方向行駛，途經該路
          二二二點八公里處與花蓮縣吉安鄉○○○街設有閃光黃燈號誌之交岔路口
          時，原應注意汽車駕駛人，應遵守道路交通標誌、標線、號誌之指示，而
          駕車途經設有閃光號誌之交岔路口時，應減速慢行，且應注意駕駛汽車行
          經郊外道路時，其車速不得超過六十公里，而當時夜間有光線，路面無缺
          陷，道路無障礙物，且視距良好，並無不能注意之情事，竟疏未注意車前
          狀況，不僅未減速接近路口，亦未保持規定速率之限制，竟以時速八十公
          里超速疾駛而未減速慢行，適遇原告之子仲建明騎乘車牌號碼ＨＥＶ─二
          九一重型機車，沿花蓮縣吉安鄉○○○街由西向東方向行駛，行經該路段
          而越過路口中心處，被告因超速行駛閃避不及，致該汽車之左前車頭撞擊
          仲建明所騎乘之機車，仲建明身體飛向該汽車之擋風玻璃後，使仲建明人
          車倒地，受有頭部外傷、併腦幹衰竭、顏面骨骨折等傷害，經送醫急救，
          仍不治死亡。被告刑事責任部分業經鈞院以九十年度交易字第一六五號刑
          事判決處被告有期徒刑五月確定在案，被告之過失責任至為明顯，原告自
          得依據民法第一百九十二條第一、二項、第一百九十四條之規定，訴請被
          告賠償。
    （二）仲建明受傷後，由原告甲○○支付醫藥費共計二千二百五十九元，及喪葬
          費三十二萬六千九百元。
    （三）原告二人為仲建明之父母，原對原告負有法定扶養義務，現因仲建明驟逝
          ，被告自應負擔該部分之扶養費用，爰請求被告應給付原告二人各五十萬
          元之扶養費。
    （四）原告因其子仲建明死亡，精神所受痛苦甚大，死者生前伺親至孝，相處三
          十七年，悲痛萬分，故請求被告給付原告二人非財產上損害金額各一百萬
          元。
  三、證據：提出醫藥費收據影本、喪葬費收據影本及戶籍謄本為證，並引用上開刑
      事判決所採用之證據為憑。
乙、被告方面：被告經合法通知未到場，亦未提出書狀作何聲明或陳述。
    理      由
一、本件被告經合法通知，未於言詞辯論期日到場，核無民事訴訟法第三百八十六條
    所列各款情形，爰依原告之聲請，由其一造辯論而為判決。
二、本件原告主張之上開車禍發生經過及肇事責任等事實，業據其提出醫藥費收據影
    本、喪葬費收據影本及戶籍謄本為證，並有本院依原告主張引用之上開刑事案卷
    內之被告於警訊、檢察官偵查中及本院刑事庭調查時之陳述、道路交通事故調查
    報告表、現場照片、驗斷書、相驗屍體證明書及勘驗筆錄附卷可按，已堪認為真
    正。
三、被告不法侵害仲建明之生命，原告二人復為仲建明之父母既經認定，被告對於原
    告因而所受之損害，自應負賠償責任。茲就原告請求被告賠償費用，是否應予准
    許，分述如次：
  （一）醫療費二千二百五十九元部份：業經原告提出上開醫療費用收據影本為證，
        自應由被告負擔賠償責任。
  （二）喪葬費三十二萬六千九百元部份：亦據原告提出上揭喪葬費收據影本為憑，
        足堪信為真正，被告就此費用應予負擔。
  （三）法定扶養費原告各五十萬元部份：按被害人對於第三人負有法定扶養義務者
        ，加害人對於該第三人亦應負損害賠償責任，又直系血親、配偶相互間均互
        負扶養義務，負扶養義務者有數人而其親等同一時應各依其經濟能力分擔義
        務。經查，死者仲建明（五十三年九月二十七日出生）係原告甲○○（二十
        三年三月二日生）、丙○○（二十四年十一月十七日出生）之子，有戶籍謄
        本附卷可憑，二人除仲建明外，尚有五名子女，均已成年，亦據原告於本院
        言詞辯論時陳明。自仲建明死亡（九十年三月十九日）算至原告甲○○之平
        均壽命年齡七十五歲，尚有餘命八年十一月又十日，原告甲○○可受仲建明
        扶養以事故發生時財政部公佈之八十九年度扶養親屬寬減額每人全年七萬四
        千元計算扶養費，再依霍夫曼計算法扣除中間利息，原告甲○○一次請求可
        受仲建明扶養之扶養費為九萬六千六百零九元，計算如下：｛〔74000（第
        一年不扣中間利息）＋74000×6.133609（此為應受扶養７年之霍夫曼係數
        ）＋69887×（6.000000-0.133609）（第八年起之扶養費）〕＝579655，再
        除以六（扶養人數）＝96609元（小數點以下四捨五入）〕｝；另自仲建明
        死亡（九十年三月十九日）算至原告丙○○之平均壽命年齡七十八歲，尚有
        十二年七月又十八日，原告丙○○可受仲建明扶養以事故發生時財政部公佈
        之八十九年度扶養親屬寬減額每人全年七萬四千元計算扶養費，再依霍夫曼
        計算法扣除中間利息，原告丙○○一次請求可受仲建明扶養之扶養費為十三
        萬零七百二十元，計算如下：｛〔74000（第一年不扣中間利息）＋74000×
        9.00000000（此為應受扶養１２年之霍夫曼係數）＋46867×（
        9.000000-0.215111）（第１３年起之扶養費）〕＝784322，再除以六（扶
        養人數）＝130720。原告二人各自主張被告應給付扶養費僅於上開範圍內，
        堪屬允當，逾此部分之請求，不應准許。
  （四）精神慰藉金原告各一百萬元部份：本院審酌原告甲○○於仲建明死亡時為六
        十七歲，原告丙○○為六十六歲，與死者仲建明為親子關係，死者死亡時為
        三十七歲，原告除死者外，尚有五名子女，均已成年，及被告肇事時二十八
        歲，陸軍士校畢業，及其肇事時之上開情節等情狀，原告二人所受精神上痛
        苦非輕，認原告各自請求一百萬元，尚嫌過高，應予核減為各自五十萬元，
        方屬公允，逾此數額之請求，為無理由。
四、綜上所述，原告可依侵權行為之法律關係向被告請求損害賠償之金額，原告甲○
    ○之部分為九十二萬五千七百六十八元，原告丙○○部分為六十三萬零七百二十
    元。從而，原告請求如判決主文第一項所示之金額，及自九十一年三月二十二日
    （即本件起訴狀繕本送達翌日）起至清償日止，按年息百分之五計算之法定遲延
    利息，即應准許，逾此部分之請求，應予駁回。
五、原告陳明願供擔保，聲請宣告假執行，經核其勝訴部份，核無不合，爰酌定相當
    之擔保金額宣告之；其餘假執行之聲請，因訴之駁回而失所附麗，不予准許。
六、據上論結，本件原告之訴為一部有理由，一部無理由，依民事訴訟法第三百八十
    五條第一項前段、第七十九條但書、第八十五條第二項、第三百九十條第二項，
    判決如主文。
中　　　華　　　民　　　國　　九十一　　年　　 十二　　 月　　　四　　　日
　　　　　　　　　　　　臺灣花蓮地方法院民事庭
~B法　　　官　郝燮戈
右為正本，係照原本作成。
如對本判決不服，應於送達後廿日內，向本院提出上訴狀（應抄附繕本）。
~B法院書記官　高明正
中　　　華　　　民　　　國　　九十一　　年　　 十二　　 月　　　四　　　日
